【裁判字號】    97,交聲,1039
【裁判日期】    970520
【裁判案由】    聲明異議
【裁判全文】
臺灣臺中地方法院交通事件裁定        97年度交聲字第1039號
原處分機關  交通部公路總局臺中區監理所
異  議  人
即受處分人  甲○○
上列受處分人因違反道路交通管理處罰條例案件，對於交通部公
路總局臺中區監理所民國96年12月24日所為之裁決（中監違字第
裁60－Z00000000號），聲明異議，本院裁定如下：
    主  文
異議駁回。
    理  由
一、原處分機關略以：異議人即受處分人（下稱受處分人）甲○
    ○，駕駛其所有之車牌號碼九三五二－ＮＫ號自用小客車，
    於民國九十六年七月十六日三時四分許，在國道一號北上一
    四六公里處，因「限速一○○公里，經科學儀器測得行速一
    四○公里，超速四○公里」違規，經國道公路警察局第二警
    察隊員警當場舉發。因受處分人未於期限內到案，該所遂於
    九十六年十二月二十四日以中監違字第裁六○－Ｚ0000
    0000號裁決書，以受處分人違反道路交通管理處罰條例
    第三十三條第一項第一款、第六十三條第一項第一款規定，
    裁處罰鍰新臺幣（下同）六千元，並記違規點數一點，逾期
    則依違反道路交通管理事件統一裁罰標準表及裁決書處罰主
    文裁處，於法並無不合等語。
二、聲明異議意旨略以：由於測速器（雷射槍）偵驗時不受其他
    車輛影響，惟應無配有拍照功能，未能提供違規之採證照片
    ，所以並不可直接認定九三五二－ＮＫ號車有超速之實；另
    有執勤員警使用之測速儀器，測得之時速一四○公里，是否
    會受其他車道行駛中車輛影響，或儀器本身已年久失修，而
    造成使用上測速公里數的誤差，使得無法正確精準的以此測
    速儀器測得之時速為超速之證據，若能正確或實際提出任何
    超速之實證，本人也會遵守交通規則之罰款而無異議，爰聲
    明異議云云。
三、按汽車行駛於高速公路、快速公路或設站管制之道路，不遵
    使用限制、禁止、行車管制及管理事項之管制規則而有下列
    行為者，處汽車駕駛人新臺幣三千元以上六千元以下罰鍰：
    一、行車速度超過規定之最高速限或低於規定之最低速限；
    又汽車駕駛人有第三十三條第一項者，除依原條款處罰鍰外
    ，並予記違規點數一點；汽車行駛高速公路及快速公路，應
    依速限標誌指示；行車速度應依標誌或標線之規定，道路交
    通管理處罰條例第三十三條第一項第一款、第六十三條第一
    項第一款、高速公路交通管制規則第五條第一項、道路交通
    安全規則第九十三條第一項與違反道路交通管理事件統一裁
    罰標準表均有明文規定。再按，行為人有本條例之情形者，
    應填製舉發違反道路交通管理事件通知單，並於被通知人欄
    予以勾記，其通知聯依下列規定辦理：一、當場舉發者，應
    填記駕駛人或行為人姓名、性別、出生年月日、地址、身分
    證統一編號及車主姓名、地址、車牌號碼、車輛種類。被查
    獲之駕駛人或行為人為受處分人時，應於填記通知單後將通
    知聯交付該駕駛人或行為人簽名或蓋章收受之；拒絕簽章者
    ，仍應將通知聯交付該駕駛人或行為人收受，並記明其事由
    及交付之時間；拒絕收受者，應告知其應到案時間及處所，
    並記明事由與告知事項，視為已收受，違反道路交通管理事
    件統一裁罰基準及處理細則第十一條亦有明定。
四、經查：受處分人甲○○於上開時、地，駕駛其所有之車牌號
    碼九三五二－ＮＫ號自用小客車，因行車超速遭員警攔阻並
    掣開舉發通知單而拒不簽名之情，此有原舉發機關之舉發通
    知單一紙在卷可稽。受處分人雖以上開情詞置辯，惟查：「
    測速器（雷射槍）係以雷射光束瞄準同時於車道行駛車輛中
    之單一目標車進行偵測，偵測時不受其他車道上行駛中之車
    輛干擾及當時道路車流量之影響，該車超速行駛違規應無疑
    義，惟未配有拍照功能，未能提供違規之採證照片。另查執
    勤員警係國家賦予執行公權力之人員，其身份係屬證人性質
    ，經所使用之測速儀器測得之時速一四○公里即為證據，違
    規當時即有出示於駕駛人查看」之情，有原舉發機關九十七
    年二月二十六日公警二交字第○九七○二七○○六四號函在
    卷足憑。再者，「本隊所使用之雷射測速器（雷射槍）ＰＬ
    一八九八三，其原理以雷射光束瞄準同時於車道行駛車輛中
    之單一目標車進行偵測，偵測時不受其他車道上行駛中之車
    輛干擾及當時道路車流量之影響；該儀器係專用於警用交通
    執法測速攔查；經經濟部標準檢驗局檢定合格有效日期自九
    十六年六月二十八日至九十七年六月三十日；該儀器於九十
    六年七月二日經經濟部標準檢驗局檢定合格送回後無維修紀
    錄；舉發員警與受處分人甲○○並不相識且無利害關係，攔
    檢時亦告知違規事實及出示雷射測速槍數據讓受處分人查閱
    無誤」、「本案執法所使用雷射測速槍係廠牌：ＫＵＳＴＯ
    Ｍ；型號：ＰＲＯ ＬＡＳＥＲIII；器號：ＰＬ一八九八三，
    送往經濟部標準檢驗局檢定已於九十六年七月二日合格，並
    核發合格證書一紙（檢定合格單號碼：Ｊ○ＧＢ00000
    00、有效期限：九十七年六月三十日）」等情，此亦有原
    舉發機關九十七年五月一日公警二交字第○九七○二○二五
    五六號函及經濟部標準檢驗局之雷射測速儀檢定合格證書各
    一紙在卷可佐。本件舉發所使用之雷射測速儀為國外先進科
    學儀器，並經我國經濟部標準檢驗局檢定合格，儀器準確性
    無誤。另受處分人辯稱舉發員警使用之雷射測速器應無配有
    拍照功能，未能提供違規之採證照片，所以並不可直接認定
    九三五二－ＮＫ號車有超速之事實云云。惟許多交通違規行
    為稍縱即逝（如超速、闖紅燈），無從立即拍照存證，執勤
    警員配用儀器亦有功能上之限制（如上述測速器即無附屬照
    相功能），實難苛求執勤警員就大量頻繁發生之交通違規事
    實，均須附照片等物證始得舉發。況警察機關及所屬人員為
    維持交通秩序，依法執行職務，立場應是客觀公正，其與大
    量之不特定用路人素不相識，亦無宿怨，當無惡意誣陷某用
    路人違規之理。本件經查亦無任何證據足資證明執勤警員有
    捏造事實、違法取締之情事，則執勤警員本其加強道路交通
    管理、維護交通秩序、確保交通安全職責，並以科學儀器所
    為之當場舉發，自應受到合法、正確而真正之推定。而受處
    分人復未提出任何對其有利之證據供本院參酌，其指摘原舉
    發不當，尚屬無據，是受處分人有超速違規之行為，足堪認
    定。從而，原處分機關據以援引上開規定，裁處罰鍰六千元
    ，並記違規點數一點，並無不當。本件聲明異議為無理由，
    應予駁回。
五、據上論斷，應依道路交通管理處罰條例第八十七條第二項，
    道路交通案件處理辦法第十九條規定，裁定如主文。
中    華    民    國    97    年    5    月      20   日
                  交通法庭  法  官  陳  葳
上正本與原本無異。
如不服本裁定，應於送達後5日內向本院提出抗告狀（須附繕本
）。
                            書記官  張雅如
中    華    民    國    97    年    5    月      20   日


司法院資訊處製作；財團法人民間司法改革基金會備份。
